臺灣臺中地方法院刑事判決
110年度訴字第721號
公  訴  人  臺灣臺中地方檢察署檢察官
被      告  盧冠頴



選任辯護人  彭冠寧律師（法扶律師）
上列被告因違反毒品危害防制條例案件，經檢察官提起公訴（10
9年度偵字第31677號），本院判決如下：
    主    文
丙○○犯販賣混合第三級、第四級二種以上毒品罪，未遂，處有期
徒刑拾月。緩刑肆年，並應向指定之政府機關、政府機構、行政
法人、社區或其他符合公益目的之機構或團體，提供壹佰小時之
義務勞務，及應接受法治教育課程肆場次。緩刑期間付保護管束
。
扣案之第三級毒品愷他命壹包（驗餘淨重0.8543公克）、含有混
合第三級毒品4-甲基甲基卡西酮、甲基-N,N-2甲基卡西酮、第四
級毒品硝西泮之咖啡包陸包（驗前總淨重26.2586公克，純質淨
重1.2079公克）及IPhone7手機壹支，均沒收之。
    犯罪事實
一、丙○○於民國109年9月底之某日，透過綽號「成成」之徐廣達
    介紹，基於參與犯罪組織之犯意，參與販賣毒品之犯罪組織
    ，該販毒集團並交付IPhone7手機1支供丙○○作為聯絡毒品交
    易所用。其可得而知其所販賣之愷他命係毒品、所販賣之咖
    啡包內含毒品成分，均不得非法販賣，竟意圖營利，基於販
    賣第三級毒品愷他命、混合第三級毒品4-甲基甲基卡西酮、
    甲基-N,N-2甲基卡西酮、第四級毒品硝西泮之犯意，由丙○○
    以上開手機使用通訊軟體微信暱稱「857經紀娛樂（營業中
    ）」做為其等聯絡販毒之工具，並自109年10月15日17時42
    分許起，迄同日22時30分許為警逮捕前某時許止，與配合警
    方實施誘捕偵查，並無購買毒品真意之廖玨郡聯繫毒品交易
    事宜，雙方約定在臺中市○○區○○路0段00號旁停車場交易含
    有上開混合毒品之毒咖啡包5包（買5包加送1包）、愷他命2
    公克，丙○○旋於通話結束後，攜帶毒咖啡包6包及愷他命1公
    克，於同日22時30分許，前往臺中市○○區○○路0段00號旁Tim
    e停車場，以新臺幣（下同）8000元代價販售上開毒品予廖
    玨郡。嗣於渠等交易完成後，警方隨即上前搜索，並扣得愷
    他命1包（淨重0.8706公克，驗餘淨重0.8543公克）、含有
    上開混合毒品之毒咖啡包6包（驗前總淨重26.2586公克，純
    質淨重1.2079公克）及現金3萬8700元（其中販毒交易之800
    0元業已發還廖玨郡）、IPhone7手機1支、IPhone8手機1支
    等物，遭警方當場查獲而未遂。
二、案經臺中市政府警察局第六分局報告臺灣臺中地方檢察署檢
    察官偵查起訴。
    理    由
一、證據能力部分：
  ㈠按被告以外之人於審判外之陳述，雖不符刑事訴訟法第159條
    之1至第159條之4之規定，而經當事人於審判程序同意作為
    證據，法院審酌該言詞陳述或書面陳述作成時之情況，認為
    適當者，亦得為證據；又當事人、代理人或辯護人於法院調
    查證據時，知有第159條第1項不得為證據之情形，而未於言
    詞辯論終結前聲明異議者，視為有前項之同意，刑事訴訟法
    第159條之5定有明文。經查，本判決以下所引用被告丙○○以
    外之人於審判外之言詞或書面陳述，對被告而言，性質上屬
    傳聞證據，惟被告及其辯護人均已知悉有刑事訴訟法第159
    條第1項之情形，且未於言詞辯論終結前聲明異議，本院審
    酌上開證據作成時之情況，尚無違法取證或不當之情形，復
    與本案之待證事實間具有相當之關聯性，以之作為證據應屬
    適當，揆諸上開規定，應認有證據能力。
  ㈡傳聞法則乃對於被告以外之人於審判外之言詞或書面陳述而
    為之規範。本判決以下引用之非供述證據，無刑事訴訟法第
    159條第1項規定傳聞法則之適用，因與本案待證事實具有關
    聯性，且無證據證明係公務員違法取得之物，依法自得作為
    證據。
二、認定犯罪事實所憑之證據及理由：
  ㈠上揭犯罪事實，業據被告於警詢、偵查、本院訊問、準備程
    序及審理中均坦承不諱（見偵卷第23-29頁、第31-35頁、第
    139-143頁、第215-216頁、本院聲羈卷第15-17頁、本院訴
    字卷第106頁、第186-187頁），核與證人廖玨郡於警詢及偵
    查中之證述相符（見偵卷第53-56頁、第121-124頁），並有
    被告之自願受搜索同意書、臺中市政府警察局第六分局搜索
    扣押筆錄、扣押物品目錄表、現場搜索及扣案物品照片12張
    、「857經濟娛樂（營業中）」與證人廖玨郡之微信對話紀
    錄翻拍照片10張及語音通話譯文、「857經濟娛樂（暫時休
    ）」與證人廖玨郡之微信對話紀錄翻拍照片10張、衛生福利
    部草屯療養院109年10月16日草療鑑字第1091000206號鑑驗
    書、109年10月26日草療鑑字第1091000207號鑑驗書在卷可
    佐（見偵卷第57-63頁、第83-88頁、第91-96頁、第127-130
    頁、第131-135頁、第203-209頁），亦有IPhone7手機1支、
    愷他命1包（驗餘淨重0.8543公克）及毒品咖啡包6包（驗前
    總淨重26.2586公克，純質淨重1.2079公克）扣案可佐，足
    認被告前揭任意性自白與事實相符，堪以採信，此部分之事
    實均堪認定。
  ㈡再按販賣毒品者，其主觀上須有營利之意圖，且客觀上有販
    賣之行為，即足構成，至於實際上是否已經獲利，則非所問
    （最高法院93年度台上字第1651號判決意旨參照）。我國查
    緝毒品之施用或販賣一向執法甚嚴，對於販賣毒品者尤科以
    重度刑責，又販賣毒品既係違法行為，當非可公然為之，亦
    無公定價格，且容易分裝並增減分量，而每次買賣之價量，
    可能隨時依雙方關係深淺、資力、需求量及對行情之認知、
    來源是否充裕、查緝是否嚴謹、購買者被查獲時供述購買對
    象之可能風險之評估等情形，而異其標準，非可一概而論，
    是販賣之利得，誠非固定，除非經行為人詳細供出各次所販
    賣之毒品之進價及售價，且數量俱臻明確外，實難查得其交
    易實情，且販賣毒品係重罪，且毒品量微價高，取得不易，
    若非有利可圖，一般人當無甘冒重度刑責而提供毒品給他人
    可能，是其販入之價格必較售出之價格低廉，而有從中賺取
    買賣價差或量差牟利之意圖及事實，應屬合理之認定，縱使
    販賣之人從價差或量差中牟利方式雖異，其意圖營利之非法
    販賣行為，均屬有償行為，苟被告無利潤可圖，衡情應無冒
    遭供出來源而被查緝法辦之風險，而使如廖玨郡取得毒品之
    理，是本案犯行對被告而言，均確屬有利可圖，其始願為之
    ，被告確有從中獲利之意圖甚明。
  ㈢綜上所述，本案事證明確，應依法論科。
三、論罪科刑：
  ㈠按於俗稱「釣魚」或「誘捕偵查」之情形，因毒品買者為協
    助警察辦案佯稱購買，而將販賣者誘出以求人贓俱獲，因其
    無實際買受之真意，且在警察監視之下伺機逮捕，事實上亦
    不能真正完成買賣，則該次行為，僅能論以販賣未遂（最高
    法院100年度台上字第4498號判決意旨參照）。查，證人廖
    玨郡於警詢及偵查中均證稱：我於109年10月15日晚上配合
    警方誘捕偵查，查獲被告等語（見偵卷第53-56頁、第121-1
    24頁），是其自始即無購買毒品之真意，被告本案犯行，僅
    能論以販賣未遂，又扣案毒品咖啡包經鑑定含有第三級毒品
    4-甲基甲基卡西酮、甲基-N,N-2甲基卡西酮及第四級毒品硝
    西泮等情，有上開草屯療養院鑑驗書在卷可查。是核被告所
    為，係犯組織犯罪防制條例第3條第1項後段參與犯罪組織罪
    、毒品危害防制條例第9條第3項、第4條第6項、第3項、第4
    項之販賣混合第三級、第四級二種以上毒品未遂罪，及毒品
    危害防制條例第4條第6項、第3項之販賣第三級毒品未遂罪
    。起訴書未記載被告所犯法條包括組織犯罪防制條例第3條
    第1項後段之罪，及認被告應構成販賣既遂，然犯罪事實欄
    已記載被告「夥同綽號『成成』之不詳男子共組販毒集團」，
    已有敘明參與犯罪組織之事實，且經公訴檢察官當庭補充起
    訴法條包括組織犯罪防制條例第3條第1項後段（見本院訴字
    卷第87頁），及更正起訴法條為毒品危害防制條例第9條第3
    項、第4條第6項、第3項、第4項之罪（見本院訴字卷第108
    頁），本院即無庸再行變更論罪法條，自得併予審理。
  ㈢被告參與販毒集團後，同時販賣第三級毒品愷他命及含有混
    合第三級、第四級毒品之咖啡包未遂，為一行為同時觸犯上
    開罪名，為想像競合犯，應依刑法第55條前段規定，從一重
    論以販賣混合第三級、第四級二種以上毒品未遂罪。
  ㈣按犯前五條之罪而混合二種以上之毒品者，適用其中最高級
    別毒品之法定刑，並加重其刑至二分之一。毒品危害防制條
    例第9條第3項定有明文。被告販賣之毒品混合二種以上毒品
    ，應依上揭規定，加重其刑，並適用其中最高級別毒品（販
    賣第三級毒品）之法定刑。
  ㈤被告販賣毒品予未有購毒真意之廖玨郡，為未遂犯，應依刑
    法第25條第2項規定，減輕其刑，並與上開加重其刑部分，
    依法先加後減之。
  ㈥被告就本案於偵查及審理中均坦承犯行，業如前述，應依毒
    品危害防制條例第17條第2項規定，減輕其刑，並與上開加
    重減輕部分，依法加重後遞減輕之。
  ㈦按毒品危害防制條例第17條第1項規定：犯第4條至第8條、第
    10條或第11條之罪，供出毒品來源，因而查獲其他正犯或共
    犯者，減輕或免除其刑。本條所稱「供出毒品來源，因而查
    獲其他正犯或共犯者」，係指犯罪行為人供出毒品來源之對
    向性正犯，或與其具有共同正犯、共犯（教唆犯、幫助犯）
    關係之毒品由來之人的相關資料，使調查或偵查犯罪之公務
    員得據以對之發動調查或偵查程序，並因此而確實查獲其人
    、其犯行者而言（最高法院110年度台上字第3839號判決意
    旨參照）。經查，被告於偵查中稱其本案毒品來源為綽號「
    成成」之徐廣達等語（見偵卷第139-143頁），並經本院函
    詢臺中市政府警察局第六分局是否有因被告供述而查獲其他
    正犯或共犯，其回函略以：依被告供稱其毒品上手為「成成
    」，即真實姓名為徐廣達之人，經第六分局於110年1月27日
    前往拘提徐廣達，其供稱與被告僅為交接班關係，未曾販賣
    毒品予被告等語，此有臺中市政府警察局第六分局函暨所附
    職務報告在卷可憑（見本院卷第131-133頁），且徐廣達販
    賣毒品部分，業經檢察官以110年度偵字第3923號、第3924
    號、第5009號、第5013號、第5016號、第17119號、軍偵字
    第4號、第23號提起公訴，此有該案起訴書1紙在卷足查（見
    本院卷第67-82頁）。從而，足認確實有因被告供述而查獲
    徐廣達，徐廣達所涉販賣毒品犯行亦經提起公訴，且徐廣達
    與被告屬同一販毒集團，自屬查獲具有共同正犯關係之人，
    依上開法條及最高法院判決意旨，應予減輕其刑，並與上開
    加重及減輕規定依法先加後遞減輕之，並得減輕至3分之2。
    末本案依上開規定加重及遞減輕後，法定最低本刑有期徒刑
    8月以上，已無量處最低本刑猶嫌過重之情狀存在，附此敘
    明。
  ㈧按想像競合犯之處斷刑，本質上係「刑之合併」。其所謂從
    一重處斷，乃將想像競合犯組成之評價上數罪，合併為科刑
    一罪，其所對應之刑罰，亦合併其評價上數罪之數法定刑，
    而為一個處斷刑。易言之，想像競合犯侵害數法益者皆成立
    犯罪，論罪時必須輕、重罪併舉論述，同時宣告所犯各罪名
    ，包括各罪有無加重、減免其刑之情形，亦應說明論列，量
    刑時併衡酌輕罪部分量刑事由，評價始為充足，然後依刑法
    第55條前段規定「從一重處斷」，非謂對於其餘各罪可置而
    不論。因此，法院決定處斷刑時，雖以其中最重罪名之法定
    刑，做為裁量之準據，惟於裁量其輕重時，仍應將輕罪合併
    評價在內（最高法院108年度台上字第4405、4408號判決意
    旨參照）。又按參與情節輕微者，得減輕或免除其刑。犯第
    3條之罪，偵查及審判中均自白者，減輕其刑。組織犯罪防
    制條例第3條第1項後段、第8條第1項後段亦有明文。查，被
    告就本案參與犯罪組織犯行於偵查及審判中均坦承不諱，業
    如前述，且被告自陳於109年9月底開始參與本案犯罪組織，
    其於同年10月15日即遭查獲本案，亦無證據證明除本案外有
    犯其他販賣毒品案件，是其參與期間約2週餘，僅參與1次販
    賣毒品行為即遭查獲，堪認參與情節輕微，應依上揭規定就
    參與犯罪組織部分減輕其刑並遞減輕之，然本案因想像競合
    規定從一重論以販賣混合第三級、第四級毒品未遂罪，爰僅
    於量刑時予以審酌。
  ㈨爰以行為人之責任為基礎，審酌被告不循正當管道賺取財物
    ，竟參與販賣毒品之犯罪組織，並約定販賣混合第三級、第
    四級毒品之咖啡包6包、愷他命1包予廖玨郡，並隨即遭實施
    誘捕偵查之警方查獲而未遂之犯罪手段、對社會治安所生之
    危害，及被告始終坦承犯行，並有供出其他正犯經查獲之犯
    後態度，暨其先前未有其他犯罪紀錄之素行，此有臺灣高等
    法院被告前案紀錄表在卷可憑，兼衡其於本院審理中自陳高
    中畢業之智識程度、曾從事志願役、目前擔任司機之生活狀
    況等一切情狀，量處如主文第1項所示之刑。
  ㈩被告先前未有其他犯罪紀錄，且於本案始終坦承犯行，亦有
    供出其他正犯經查獲，業如前述，足認其犯後態度良好，能
    面對自己過錯並積極補正，其因一時失慮而犯本案，經此偵
    審程序，當知所警惕，信無再犯之虞，是本案刑之宣告應以
    暫不執行為適當，爰依刑法第74條第1項第1款規定，宣告緩
    刑4年。又為使被告能培養從事正當工作之習慣，及養成正
    確法治觀念，併依同法條第2項第5款、第8款規定，命被告
    應向指定之政府機關、政府機構、行政法人、社區或其他符
    合公益目的之機構或團體，提供100小時之義務勞務，及應
    接受法治教育課程4場次，及依同法第93條第1項第2款規定
    ，命被告於緩刑期內付保護管束。
  按刑法第55條想像競合犯之規定，既列在刑法總則編第七章
    「數罪併罰」內，且法文稱「一行為而觸犯數罪名」，則依
    體系及文義解釋，可知行為人所犯數罪係成立實質競合，自
    應對行為人所犯各罪，均予評價，始屬適當。此與法規競合
    僅選擇其中最適宜之罪名，為實質上一罪，明顯有別。換言
    之，想像競合犯本質上為數罪，各罪所規定之刑罰、沒收及
    保安處分等相關法律效果，自應一併適用，否則將導致成立
    數罪之想像競合與成立一罪之法規競合，二者法律效果無分
    軒輊之失衡情形，尚非立法者於制定刑法第55條時，所作之
    價值判斷及所欲實現之目的。惟同條第3項仍規定「應於刑
    之執行前，令入勞動場所，強制工作，其期間為三年」，而
    未依個案情節，區分行為人是否具有反社會的危險性及受教
    化矯治的必要性，一律宣付刑前強制工作3年。然則，衡諸
    該條例所規定之強制工作，性質上原係對於有犯罪習慣，或
    因遊蕩、懶惰成習而犯罪者，所為之處置，修正後該條例既
    已排除常習性要件，從而，本於法律合憲性解釋原則，依司
    法院釋字第471號關於行為人有無預防矯治其社會危險性之
    必要，及比例原則等與解釋意旨不相衝突之解釋方法，為目
    的性限縮，對犯該條例第3條第1項之參與犯罪組織罪者，視
    其行為之嚴重性、表現之危險性、對於未來行為之期待性，
    以及所採措施與預防矯治目的所需程度，於有預防矯治其社
    會危險性之必要，且符合比例原則之範圍內，由法院依該條
    例第3條第3項規定，一併宣告刑前強制工作。（最高法院10
    8年度台上大字第2306號刑事大法庭裁定意旨參照）。上揭
    大法庭裁定雖係針對參與犯罪組織及加重詐欺取財罪間，依
    想像競合規定論以加重詐欺取財罪時，得否依組織犯罪防制
    條例第3條第3項規定宣告強制工作之問題，然仍應參酌其對
    於想像競合犯本質為數罪，仍應適用輕罪之保安處分，及法
    院得裁量是否宣告強制工作之解釋。查，被告參與本案犯罪
    組織之期間約2週餘，且僅參與販賣毒品犯行1次，且係受其
    他更高層組織成員指揮，惡性並非特別重大，經執行其緩刑
    負擔或刑罰，應可使被告記取教訓，並達懲罰、矯治其再犯
    危險性之目的及特別預防之效果，依憲法比例原則之規範，
    認被告並未達須以保安處分預防矯治之程度而有施以強制工
    作之必要，裁量不予宣告強制工作。
四、沒收部分：
  ㈠按違禁物，不問屬於犯罪行為人與否，沒收之。刑法第38條
    第1項定有明文。查，扣案之愷他命1包（驗餘淨重0.8543公
    克）及毒品咖啡包6包（驗前總淨重26.2586公克，純質淨重
    1.2079公克），均分別經鑑定為第三級毒品愷他命，及含有
    第三級毒品4-甲基甲基卡西酮、甲基-N,N-2甲基卡西酮及第
    四級毒品硝西泮，有上開草屯療養院鑑驗書在卷可憑，堪認
    均屬違禁物，且為被告於本案未即售出即遭查獲之毒品，爰
    依上開規定，於本案宣告沒收之。
  ㈡次按犯第4條至第9條、第12條、第13條或第14條第1項、第2
    項之罪者，其供犯罪所用之物，不問屬於犯罪行為人與否，
    均沒收之。毒品危害防制條例第19條第1項定有明文。查，
    扣案之IPhone7手機1支，為供被告用以聯繫本案販賣毒品犯
    行所用之物，業據被告於偵查及本院審理中坦承不諱（見偵
    卷第140頁、本院訴字卷第185頁），爰依上揭規定，不問屬
    於被告與否，宣告沒收之。
  ㈢末扣案之現金3萬8700元（其中8000元已發還廖玨郡）及IPho
    ne8手機1支，因本案被告販賣毒品未遂，並無獲得任何販毒
    所得，上開扣案現金不能認為與本案有關，亦無證據證明被
    告有使用扣案之IPhone8手機為聯絡販毒所用，均不能宣告
    沒收。
據上論斷，應依刑事訴訟法第299條第1項前段，組織犯罪防制條
例第3條第1項後段、第8條第1項後段，毒品危害防制條例第4條
第3項、第4項、第6項、第9條第3項、第17條第1項、第2項、第1
9條第1項，刑法第11條前段、第55條前段、第25條第2項、第74
條第1項第1款、第2項第5款、第8款、第93條第1項第2款、第38
條第1項，判決如主文。
本案經檢察官乙○○提起公訴，檢察官葉芳如、甲○到庭執行職務
。
中　　華　　民　　國　　110 　年　　11　　月　　18　　日
                  刑事第六庭  審判長法  官  柯志民
                                    法  官  蔡逸蓉  
                                    法  官  陳昱翔
以上正本證明與原本無異。
如不服本判決應於收受判決後20日內向本院提出上訴書狀，並應
敘述具體理由；其未敘述上訴理由者，應於上訴期間屆滿後20日
內向本院補提理由書（均須按他造當事人之人數附繕本）「切勿
逕送上級法院」。
                                    書記官  陳筱惠
中　　華　　民　　國　　110 　年　　11　　月　　18　　日
附錄論罪科刑法條
組織犯罪防制條例第3條第1項
發起、主持、操縱或指揮犯罪組織者，處3年以上10年以下有期
徒刑，得併科新臺幣1億元以下罰金；參與者，處6月以上5年以
下有期徒刑，得併科新臺幣1千萬元以下罰金。但參與情節輕微
者，得減輕或免除其刑。
毒品危害防制條例第4條
製造、運輸、販賣第一級毒品者，處死刑或無期徒刑；處無期徒
刑者，得併科新臺幣3千萬元以下罰金。
製造、運輸、販賣第二級毒品者，處無期徒刑或10年以上有期徒
刑，得併科新臺幣1千5百萬元以下罰金。
製造、運輸、販賣第三級毒品者，處7年以上有期徒刑，得併科
新臺幣1千萬元以下罰金。
製造、運輸、販賣第四級毒品者，處5年以上12年以下有期徒刑
，得併科新臺幣5百萬元以下罰金。
製造、運輸、販賣專供製造或施用毒品之器具者，處1年以上7年
以下有期徒刑，得併科新臺幣1百50萬元以下罰金。
前五項之未遂犯罰之。
毒品危害防制條例第9條
成年人對未成年人販賣毒品或犯前三條之罪者，依各該條項規定
加重其刑至二分之一。
明知為懷胎婦女而對之販賣毒品或犯前三條之罪者，亦同。
犯前五條之罪而混合二種以上之毒品者，適用其中最高級別毒品
之法定刑，並加重其刑至二分之一。